ACORDAO-COMPLETO-2470980

ACÓRDÃO 8307/2021 ATA 17/2021 - PRIMEIRA CÂMARA

VISTOS, relatados e discutidos estes autos de tomada de contas especial instaurada pela Secretaria Especial do Desenvolvimento Social, em desfavor de Manoel Adail Amaral Pinheiro (CPF: XXX.996.732-XX) e Igson Monteiro da Silva (CPF: XXX.389.242-XX) , em razão da não comprovação da boa e regular aplicação dos recursos repassados pelo então Ministério do Desenvolvimento Social e Combate à Fome ao município de Coari/AM, na modalidade fundo a fundo, à conta dos Programas de Proteção Social Básica (PSB) e Proteção Social Especial (PSE) , no exercício de 2014;
ACORDAM os Ministros do Tribunal de Contas da União, reunidos em sessão de 1ª Câmara, ante as razões expostas pelo Relator, em:
9.1. julgar irregulares as contas dos responsáveis Manoel Adail Amaral Pinheiro (CPF: XXX.996.732-XX) e Igson Monteiro da Silva (CPF: XXX.389.242-XX) , ambos na condição de Prefeito do Município de Coari/AM, com fundamento nos arts. 1º, inciso I, 16, inciso III, alínea c, da Lei 8.443/1992, c/c os arts. 1º, inciso I, e 209, inciso III, do Regimento Interno deste Tribunal;
9.2. condenar os responsáveis identificados no subitem anterior, com fundamento nos arts. 19 e 23, inciso III, alínea "a", da Lei 8.443/1992, c/c o art. 214, inciso III, alínea "a", do Regimento Interno do TCU, ao pagamento das importâncias a seguir especificadas, atualizadas monetariamente e acrescidas dos juros de mora, calculadas a partir das datas discriminadas até a data da efetiva quitação do débito, fixando-lhes o prazo de 15 (quinze) dias, para que comprovem, perante o Tribunal, o recolhimento das referidas quantias aos cofres do Fundo Nacional de Assistência Social:
Débito relacionado ao responsável Manoel Adail Amaral Pinheiro (CPF: XXX.996.732-XX) :
	Data de ocorrência
	Valor histórico (R$) 

	24/1/2014
	5.921,00

Débitos relacionados ao responsável Igson Monteiro da Silva (CPF: XXX.389.242-XX) :
	Data de ocorrência
	Valor histórico (R$) 

	10/2/2014
	4.520,00

	13/2/2014
	5.625,00

	25/3/2014
	4.830,00

	23/5/2014
	6.823,60

	27/5/2014
	1.650,00

	28/5/2014
	1.530,66

	29/5/2014
	3.900,00

	13/6/2014
	9.400,00

	13/6/2014
	7.524,00

	24/6/2014
	5.320,00

	7/7/2014
	7.500,00

	8/7/2014
	2.000,00

	9/7/2014
	2.000,00

	9/7/2014
	2.000,00

	10/7/2014
	5.624,00

	11/7/2014
	4.845,00

	2/9/2014
	480,00

	2/9/2014
	6.928,00

	2/9/2014
	6.928,00

	2/9/2014
	4.514,00

	3/9/2014
	1.449,00

	3/9/2014
	1.469,61

	3/9/2014
	636,00

	4/9/2014
	1.850,00

	18/9/2014
	316,00

	22/9/2014
	3.306,50

	23/9/2014
	316,00

	24/9/2014
	5.600,00

	26/9/2014
	3.600,00

	8/10/2014
	4.432,50

	8/10/2014
	6.905,00

	8/10/2014
	6.554,85

	8/10/2014
	3.761,25

	8/10/2014
	1.316,00

	8/10/2014
	1.753,05

	8/10/2014
	3.336,80

	13/10/2014
	322,00

	24/10/2014
	90,00

	31/10/2014
	17.794,00

	3/11/2014
	400,00

	13/11/2014
	2.186,00

	14/11/2014
	4.594,70

	14/11/2014
	2.133,30

	17/11/2014
	4.540,10

	17/11/2014
	22.689,10

	24/11/2014
	250,00

	24/11/2014
	1.820,00

	2/12/2014
	220,00

	5/12/2014
	28.060,00

	19/12/2014
	33.268,50

	1/10/2014
	36.828,00

	7/11/2014
	4.471,28

	24/11/2014
	400,00

	24/11/2014
	1.200,00

	26/11/2014
	2.750,00

	19/12/2014
	9.000,00

	19/12/2014
	26.129,00

	24/4/2014
	2.000,00

	23/5/2014
	1.460,00

	27/5/2014
	2.470,00

	11/6/2014
	5.885,00

	17/8/2014
	1.460,00

	8/10/2014
	342,00

	10/10/2014
	280,00

	15/10/2014
	285,00

	26/11/2014
	800,00

	28/11/2014
	740,00

	28/4/2014
	2.667,00

	1/10/2014
	6.696,00

	22/12/2014
	20.000,00

	10/7/2014
	1.250,00

	12/12/2014
	14.738,00

9.3. aplicar, individualmente, aos responsáveis Manoel Adail Amaral Pinheiro (CPF: XXX.996.732-XX) e Igson Monteiro da Silva (CPF: XXX.389.242-XX) , a multa prevista no art. 57 da Lei 8.443/1992 c/c o art. 267 do Regimento Interno do TCU, nos valores de R$ 1.000,00 (mil reais) e 80.000,00 (oitenta mil reais) , respectivamente, fixando-lhes o prazo de 15 (quinze) dias, a contar da notificação, para que comprovem, perante o Tribunal (art. 214, III, alínea "a", do Regimento Interno do TCU) , o recolhimento da dívida aos cofres do Tesouro Nacional, atualizada monetariamente desde a data do presente acórdão até a data do efetivo recolhimento, se paga após o vencimento, na forma da legislação em vigor;
9.4. autorizar, desde logo, a cobrança judicial das dívidas, caso não atendidas as notificações, na forma do disposto no art. 28, inciso II, da Lei 8.443/1992;
9.5. autorizar também, desde logo, se requerido, com fundamento no art. 26 da Lei 8.443, de 1992, c/c o art. 217, §§ 1º e 2º, do Regimento Interno do TCU, o parcelamento das dívidas em até 36 (trinta e seis) parcelas, incidindo, sobre cada parcela, corrigida monetariamente, os correspondentes acréscimos legais, fixando-lhe o prazo de 15 (quinze) dias, a contar do recebimento da notificação, para comprovar, perante o Tribunal, o recolhimento da primeira parcela, e mensalmente, a contar da parcela anterior, para comprovar os recolhimentos das demais parcelas, devendo incidir, sobre cada valor mensal, atualizado monetariamente, os juros de mora devidos, no caso do débito, na forma prevista na legislação em vigor, alertando os responsáveis de que a falta de comprovação do recolhimento de qualquer parcela importará o vencimento antecipado do saldo devedor, nos termos do § 2º do art. 217 do Regimento Interno deste Tribunal; 
9.6. enviar cópia deste Acórdão à Procuradoria da República no Estado do Amazonas, nos termos do § 3º do art. 16 da Lei 8.443/1992, c/c o § 7º do art. 209 do Regimento Interno do TCU, para adoção das medidas que entender cabíveis; e
9.7. enviar cópia do presente Acórdão à Secretaria Especial do Desenvolvimento Social e aos responsáveis, para ciência.

Tomada de contas especial instaurada em razão da não comprovação da boa e regular aplicação dos recursos repassados pelo então Ministério do Desenvolvimento Social e Combate à Fome, na modalidade fundo a fundo, à conta dos Programas de Proteção Social Básica (PSB) e Proteção Social Especial (PSE).

Primeira Câmara

Prefeitura Municipal de Coari - AM.

3. Responsáveis: Igson Monteiro da Silva (XXX.389.242-XX); Manoel Adail Amaral Pinheiro (XXX.996.732-XX).

13.1. Ministros presentes: Walton Alencar Rodrigues (Presidente), Benjamin Zymler, Vital do Rêgo (Relator) e Jorge Oliveira.
13.2. Ministros-Substitutos presentes: Augusto Sherman Cavalcanti e Weder de Oliveira.

VITAL DO RÊGO

Adoto como relatório a instrução de mérito elaborada no âmbito da Secretaria de Controle Externo de Tomada de Contas Especial - SecexTCE (peça 89) , que contou com a anuência do escalão gerencial da referida unidade técnica (peças 90 e 91) , a seguir transcrita:
INTRODUÇÃO
Cuidam os autos de tomada de contas especial instaurada pela Secretaria Especial do Desenvolvimento Social, em desfavor de Manoel Adail Amaral Pinheiro (CPF: XXX.996.732-XX) e Igson Monteiro da Silva (CPF: XXX.389.242-XX) , em razão da não comprovação da boa e regular aplicação dos recursos repassados pelo então Ministério do Desenvolvimento Social e Combate à Fome ao município de Coari/AM, na modalidade fundo a fundo, à conta dos Programas de Proteção Social Básica (PSB) e Proteção Social Especial (PSE) , no exercício de 2014.
HISTÓRICO
Em 3/4/2018, com fundamento na IN/TCU 71/2012, alterada pela IN/TCU 76/2016 e DN/TCU 155/2016, o dirigente Secretaria Especial do Desenvolvimento Social autorizou a instauração da tomada de contas especial (peça 38) . O processo foi registrado no sistema e-TCE com o número 801/2018.
Os recursos repassados pelo Fundo Nacional de Assistência Social ao município de Coari - AM, no exercício de 2014, na modalidade fundo a fundo, foram auditados pela Secretaria Nacional de Assistência Social, conforme consignado na Nota Técnica 1045/2016 - CPCRFF/CGPC/DEFNAS (peça 11) . 
O fundamento para a instauração da Tomada de Contas Especial, conforme consignado na matriz de responsabilização elaborada pelo tomador de contas, foi a constatação da seguinte irregularidade: 
Ausência de documentos comprobatórios dos recursos públicos, e, em razão do não atendimento das notificações pela falta do encaminhamento de toda a documentação de Prestação de Contas dos recursos repassados, tais como: notas de empenho, notas fiscais, cópias de cheques, extratos bancários, relação de pagamento, a fim de verificar a aplicação dos recursos federais.
Os responsáveis arrolados na fase interna foram devidamente comunicados e, diante da ausência de justificativas suficientes para elidir a irregularidade e da não devolução dos recursos, instaurou-se a tomada de contas especial.
No relatório (peça 48) , o tomador de contas concluiu que o prejuízo importaria no valor original de R$ 406.779,40, imputando-se a responsabilidade a Manoel Adail Amaral Pinheiro, Prefeito Municipal de Coari/AM, no período de 1/1/2014 a 7/2/2014, na condição de gestor dos recursos e Igson Monteiro da Silva, Prefeito Municipal de Coari/AM, no período de 8/2/2014 a 15/4/2015, na condição de gestor dos recursos. 
Em 19/2/2019, a Controladoria-Geral da União emitiu o relatório de auditoria (peça 49) , em concordância com o relatório do tomador de contas. O certificado de auditoria e o parecer do dirigente do órgão de controle interno concluíram pela irregularidade das presentes contas (peças 50 e 51) .
Em 28/2/2019, o ministro responsável pela área atestou haver tomado conhecimento das conclusões contidas no relatório e certificado de auditoria, bem como do parecer conclusivo do dirigente do órgão de controle interno, manifestando-se pela irregularidade das contas, e determinou o encaminhamento do processo ao Tribunal de Contas da União (peça 52) .
Na instrução inicial (peça 55) , analisando-se os documentos nos autos, concluiu-se pela necessidade de realização de citação para a seguinte irregularidade: 
Irregularidade 1: ausência dos documentos comprobatórios da despesa de programa do FNAS.
Evidências da irregularidade: documentos técnicos presentes nas peças 11, 15, 20 e 33.
Normas infringidas: Art. 70, parágrafo único, da Constituição Federal de 1988; art. 93, do Decreto-lei 200; e art. 8º da Portaria MDS 625/2010.
Débito relacionado ao responsável Manoel Adail Amaral Pinheiro (CPF: XXX.996.732-XX) :
	Data de ocorrência
	Valor histórico (R$) 

	24/1/2014
	5.921,00

Cofre credor: Fundo Nacional de Assistência Social.
Responsável: Manoel Adail Amaral Pinheiro (CPF: XXX.996.732-XX) .
Conduta: não apresentar documentos comprobatórios das despesas realizadas com recursos repassados para a execução de programa do FNAS.
Nexo de causalidade: A não comprovação das despesas realizadas impediu a comprovação da regular aplicação dos recursos federais repassados no âmbito do instrumento em questão, resultando em presunção de dano ao erário.
Culpabilidade: não há excludentes de ilicitude, de culpabilidade e de punibilidade; é razoável supor que o responsável tinha consciência da ilicitude de sua conduta; era exigível conduta diversa da praticada, qual seja, apresentar a documentação comprobatória das despesas realizadas necessária à comprovação da regular aplicação dos recursos federais repassados, conforme estabelecido nas normas aplicáveis. 
Débitos relacionados ao responsável Igson Monteiro da Silva (CPF: XXX.389.242-XX) :
	Data de ocorrência
	Valor histórico (R$) 

	10/2/2014
	4.520,00

	13/2/2014
	5.625,00

	25/2/2014
	24.000,00

	20/3/2014
	24.000,00

	17/4/2014
	24.000,00

	13/5/2014
	24.000,00

	14/7/2014
	24.000,00

	15/10/2014
	24.000,00

	16/10/2014
	24.000,00

	3/1/2014
	45.000,00

	12/2/2014
	112.500,00

	8/7/2014
	25.064,00

	15/10/2014
	72.072,00

	3/1/2014
	4.500,00

	25/2/2014
	4.500,00

	3/4/2014
	4.500,00

	15/4/2014
	4.500,00

	14/5/2014
	4.500,00

	14/7/2014
	4.500,00

	6/8/2014
	4.500,00

	14/10/2014
	4.500,00

	10/11/2014
	4.500,00

	15/12/2014
	4.500,00

	15/12/2014
	4.500,00

	3/1/2014
	2.189,16

	24/2/2014
	2.189,16

	3/4/2014
	2.189,16

	25/4/2014
	2.189,16

	13/5/2014
	2.189,16

	16/6/2014
	2.189,16

	6/8/2014
	2.189,16

	6/8/2014
	15.000,00

	16/12/2014
	10.300,00

	24/2/2014
	7.000,00

	14/7/2014
	7.000,00

	29/7/2014
	7.000,00

	29/8/2014
	7.000,00

	30/10/2014
	7.000,00

	10/11/2014
	7.000,00

	15/12/2014
	7.000,00

	Cofre credor: Fundo Nacional de Assistência Social.
Responsável: Igson Monteiro da Silva (CPF: XXX.389.242-XX) .
Conduta: não apresentar documentos comprobatórios das despesas realizadas com recursos repassados para a execução de programa do FNAS.
Nexo de causalidade: A não comprovação das despesas realizadas impediu a comprovação da regular aplicação dos recursos federais repassados no âmbito do instrumento em questão, resultando em presunção de dano ao erário.
Culpabilidade: não há excludentes de ilicitude, de culpabilidade e de punibilidade; é razoável supor que o responsável tinha consciência da ilicitude de sua conduta; era exigível conduta diversa da praticada, qual seja, apresentar a documentação comprobatória das despesas realizadas necessária à comprovação da regular aplicação dos recursos federais repassados, conforme estabelecido nas normas aplicáveis. 
Encaminhamento: citação.
Em cumprimento ao pronunciamento da unidade (peça 57) , foi efetuada citação dos responsáveis, nos moldes adiante:
 Manoel Adail Amaral Pinheiro - promovida a citação do responsável, conforme delineado adiante:
	Comunicação: Ofício 2330/2019 - Secex-TCE (peça 61) 
Data da Expedição: 15/5/2019
Data da Ciência: não houve (Mudou-se) (peça 63) 
Observação: Ofício enviado para o endereço do responsável, conforme pesquisa na base de dados no sistema da Receita Federal, custodiada pelo TCU.
	
	Comunicação: Ofício 3885/2019 - Secex-TCE (peça 67) 
Data da Expedição: 27/6/2019
Data da Ciência: 5/7/2019 (peça 69) 
Nome Recebedor: Valci Leitão de Araújo
Observação: Ofício enviado para o endereço do responsável, conforme pesquisa na base de dados nos sistemas corporativos do TCU, custodiada pelo TCU.
Fim do prazo para a defesa: 20/7/2019
	
	Comunicação: Edital 0485/2019 - Seproc (peça 71) 
Data da Publicação: 18/11/2019
Fim do prazo para a defesa: 4/12/2019
	
 Igson Monteiro da Silva - promovida a citação do responsável, conforme delineado adiante:
	Comunicação: Ofício 2329/2019 - Secex-TCE (peça 60) 
Data da Expedição: 15/5/2019
Data da Ciência: não houve (Mudou-se) (peça 62) 
Observação: Ofício enviado para o endereço do responsável, conforme pesquisa na base de dados no sistema da Receita Federal, custodiada pelo TCU.
	
	Comunicação: Ofício 3884/2019 - Secex-TCE (peça 66) 
Data da Expedição: 27/6/2019
Data da Ciência: não houve (peça 69) 
Observação: Ofício enviado para o endereço do responsável, conforme pesquisa na base de dados no sistema do Renach, custodiada pelo TCU.
	
	Comunicação: Ofício 10796/2019 - Seproc (peça 72) 
Data da Expedição: 21/11/2019
Data da Ciência: não houve (Ausente) (peça 74) 
Observação: Ofício enviado para o endereço do responsável, conforme pesquisa na base de dados no sistema do Renach, custodiada pelo TCU.
	
	Comunicação: Ofício 2618/2020 - Seproc (peça 76) 
Data da Expedição: 11/2/2020
Data da Ciência: não houve (Desconhecido, Outros) (peça 82) 
Observação: Ofício enviado para o endereço do responsável, conforme pesquisa na base de dados no sistema da Receita Federal, custodiada pelo TCU (peça 75) .
	
	Comunicação: Ofício 25770/2020 - Seproc (peça 78) 
Data da Expedição: 4/6/2020
Data da Ciência: 10/6/2020 (peça 79) 
Nome Recebedor: Maria Madalena
Observação: Ofício enviado para o endereço do responsável, conforme pesquisa na base de dados no sistema da Receita Federal, custodiada pelo TCU (peça 75) .
Fim do prazo para a defesa: 25/6/2020
	
Conforme Despacho de Conclusão das Comunicações Processuais (peça 80) , as providências inerentes às comunicações processuais foram concluídas. 
Transcorrido o prazo regimental, o responsável Manoel Adail Amaral Pinheiro permaneceu silente, devendo ser considerado revel, nos termos do art. 12, § 3º, da Lei 8.443/1992, e o responsável Igson Monteiro da Silva apresentou defesa, que foi analisada na instrução anterior (peça 83) .
Nessa ocasião, após análise dos argumentos trazidos pelo defendente, propôs-se rejeitar as alegações de defesa de Igson Monteiro da Silva, uma vez que não foram suficientes para sanar as irregularidades a ele atribuídas e nem afastar o débito apurado, propondo o que suas contas fossem julgadas irregulares, nos termos do art. 202, § 6º, do Regimento Interno do TCU, com a imputação do débito atualizado monetariamente e acrescido de juros de mora, nos termos do art. 202, § 1º do Regimento Interno do TCU, descontado o valor eventualmente recolhido, com a aplicação da multa prevista no art. 57 da Lei 8.443/1992.
Uma vez que o responsável Manoel Adail Amaral Pinheiro não logrou comprovar a boa e regular aplicação dos recursos e, instado a se manifestar, optou pelo silêncio, configurando a revelia, nos termos do § 3º, do art. 12, da Lei 8.443/1992, propôs-se que suas contas fossem julgadas irregulares, nos termos do art. 202, § 6º, do Regimento Interno do TCU, com a imputação do débito atualizado monetariamente e acrescido de juros de mora, nos termos do art. 202, § 1º do Regimento Interno do TCU, descontado o valor eventualmente recolhido, com a aplicação da multa prevista no art. 57 da Lei 8.443/1992.
A proposta supra foi anuída pelo titular da unidade técnica, conforme Pronunciamento da Unidade à peça 85.
O MP/TCU, entretanto, identificou inconsistências em relação ao débito a ser imputado ao Sr. Igson Monteiro da Silva, tendo feito as considerações abaixo transcritas (peça 86) :
8. De acordo com a primeira instrução da Secex-TCE, "no relatório (peça 48) , o tomador de contas concluiu que o prejuízo importaria no valor original de R$ 577.826,12, imputando-se a responsabilidade a Manoel Adail Amaral Pinheiro (...) e Igson Monteiro da Silva" (peça 55, p. 1) . Considerando que desse valor seria imputável ao Sr. Manoel Adail Amaral Pinheiro apenas o débito de R$ 5.921,00, a unidade técnica promoveu a citação do Sr. Igson Monteiro da Silva pelo débito remanescente no valor histórico de R$ 571.905,12 (peças 55, p. 7-8; e 78, p. 3-4) . 
9. Já em sua derradeira instrução técnica, a Secex-TCE cuidou de corrigir o valor total do débito inicialmente mencionado, destacando que, "no relatório (peça 48) , o tomador de contas concluiu que o prejuízo importaria no valor original de R$ 406.779,40, imputando-se a responsabilidade a Manoel Adail Amaral Pinheiro (...) e Igson Monteiro da Silva" (peça 83, p. 1) . De fato, pelo que se infere do relatório do tomador de contas, o montante original do débito seria de R$ 406.779,40, sendo R$ 5.961,00 imputáveis ao Sr. Manoel Adail Amaral Pinheiro e R$ 400.818,40, ao Sr. Igson Monteiro da Silva (peça 48, p. 5) . Tais valores coincidem com aqueles informados em notas técnicas emitidas pelo então Ministério do Desenvolvimento Social (peças 15, p. 2-7; e 37, p. 3-4) . 
10. Ainda assim, a Secex-TCE propôs condenar o Sr. Igson Monteiro da Silva pelo débito de R$ 571.905,12 (peça 83, p. 12-13) , valor pelo qual fora inicialmente citado. Diante dessas divergências, inclusive acerca da correta discriminação do débito, entendo prudente restituir os autos à Secex-TCE com vistas a sanar as dúvidas aqui suscitadas.
11. Todavia, caso entenda desnecessária a medida ora alvitrada, este membro do Ministério Público de Contas junto ao TCU manifesta-se de acordo com a proposta da Secex-TCE (peças 83, p. 11-14; 84 e 85) , sugerindo, contudo, que o valor total do débito a ser imputado ao Sr. Igson Monteiro da Silva seja alterado para R$ 400.818,40.
ANÁLISE DOS PRESSUPOSTOS DE PROCEDIBILIDADE DA IN/TCU 71/2012
Avaliação de Viabilidade do Exercício do Contraditório e Ampla Defesa
Verifica-se que não houve o transcurso de mais de dez anos desde o fato gerador sem que tenha havido a notificação dos responsáveis pela autoridade administrativa federal competente (art. 6º, inciso II, c/c art. 19 da IN/TCU 71/2012, modificada pela IN/TCU 76/2016) , uma vez que o fato gerador da irregularidade sancionada ocorreu em 16/12/2014, e os responsáveis foram notificados sobre a irregularidade pela autoridade administrativa competente conforme abaixo:
Manoel Adail Amaral Pinheiro, por meio do Ofício 712/MDS/SNAS/DEFNAS/CGPC/ CAPC-RFF (peça 34) , cujo edital foi publicado no Diário Oficial da União em 6/2/2018 (peça 36) .
Igson Monteiro da Silva, por meio do Ofício 2317/CGPC/DEFNAS/SNAS/MDSA (peça 16) , cujo edital foi publicado no Diário Oficial da União em 26/7/2016 (peça 19) .
Valor de Constituição da TCE 	
Verifica-se, ainda, que o valor atualizado do débito apurado (sem juros) em 1/1/2017 é de R$ 705.595,92, portanto superior ao limite mínimo de R$ 100.000,00, na forma estabelecida conforme os arts. 6º, inciso I, e 19 da IN/TCU 71/2012, modificada pela IN/TCU 76/2016. 
OUTROS PROCESSOS/DÉBITOS NOS SISTEMAS DO TCU COM OS MESMOS RESPONSÁVEIS
Informa-se que foi encontrado processo no Tribunal com os mesmos responsáveis:
	Responsável
	Processos

	Manoel Adail Amaral Pinheiro
	Processo 024.159/2020-4 (TCE, aberto) , Processo 017.303/2018-4 (TCE, aberto) , Processo 029.850/2014-2 (TCE, aberto) , Processo 024.121/2009-5 (TCE, encerrado) , Processo 024.115/2009-8 (TCE, encerrado) , Processo 028.430/2007-2 (TCE, encerrado) , Processo 013.411/2007-0 (TCE, encerrado) , Processo 011.558/2004-9 (TCE, encerrado) , Processo 015.197/2019-0 (CBEX, encerrado) , Processo 015.190/2019-6 (CBEX, encerrado) , 29.243/2016-5 (CBEX, encerrado) , Processo 021.339/2016-3 (CBEX, encerrado) , Processo 021.337/2016-0 (CBEX, encerrado) , Processo 015.146/2016-2 (CBEX, encerrado) , Processo 023.621/2016-8 (CBEX, encerrado) , Processo 010.541/2014-4 (CBEX, encerrado) , Processo 010.540/2014-8 (CBEX, encerrado) , Processo 018.276/2014-8 (CBEX, encerrado) , Processo 018.275/2014-1 (CBEX, encerrado) , Processo 022.749/2014-4 [CBEX, encerrado) , Processo 022.744/2014-2 [CBEX, encerrado) , Processo 022.735/2014-3 (CBEX, encerrado) , Processo 022.726/2014-4 (CBEX, encerrado) , Processo 013.699/2015-6 (CBEX, encerrado) , Processo 011.866/2015-2 (CBEX, encerrado) ,  Processo 011.865/2015-6 (CBEX, encerrado) , Processo 002.406/2014-4 [CBEX, encerrado, Processo 002.405/2014-8 (CBEX, encerrado) , Processo 027.364/2008-9 (CBEX, encerrado) , Processo 027.362/2008-4 (CBEX, encerrado) , Processo 027.361/2008-7 [CBEX, encerrado) , Processo 025.184/2011-3 (CBEX, encerrado) , Processo 014.124/2008-5 (CBEX, encerrado) , Processo 014.473/2009-4 (CBEX, encerrado) , Processo 004.299/2013-2 (TCE, encerrado) , Processo 005.434/2009-7 (REPR, encerrado) , Processo 031.772/2010-2 (TCE, encerrado) , Processo 000.703/2011-7 (TCE, encerrado) , Processo 002.528/2011-8 (TCE, encerrado) , Processo 000.841/2011-0 (TCE, encerrado) , Processo 031.216/2010-2 (TCE, encerrado) , Processo 003.826/2007-1 (REPR, encerrado) , Processo 009.625/2005-4 (DEN, encerrado) , Processo 020.322/2004-4 (DEN, encerrado) , Processo 006.989/2004-6 (DEN, encerrado) , Processo 011.077/2004-7 (RL, encerrado) , Processo 015.703/2002-3 (TCE, encerrado) , Processo 001.507/2003-8 (DEN, encerrado) , Processo 043.468/2018-7 (TCE, aberto) , Processo 029.184/2019-3 (TCE, aberto) 

	Igson Monteiro da Silva
	Processo 029.184/2019-3 (TCE, aberto) 

Informa-se que foi encontrado débito imputável aos responsáveis no banco de débitos existente no sistema e-TCE:
	Responsável
	Débitos inferiores

	Manoel Adail Amaral Pinheiro
	4443/2019 (R$ 21.517,52) - Dano inferior ao limite de instauração da TCE cadastrado
159/2020 (R$ 10.785,81) - Dano inferior ao limite de instauração da TCE cadastrado

A tomada de contas especial está, assim, devidamente constituída e em condição de ser instruída.
EXAME TÉCNICO
Após reanálise das Notas Técnicas 1045/2016 - CPC/CGPC/DEFNAS (peça 11) , 1233/ 2016 - CPC/CGPC/DEFNAS (peça 13) e do Relatório do Tomador de Contas (peça 48) , verifica-se que assiste razão MP/TCU, uma vez que que há divergência entre os valores apurados pelo controle interno e o débito imputado na citação.
Os valores corretos estão indicados na tabela abaixo, elaborada a partir do extrato das contas bancárias (peça 10) :
	C/C 26825-9 

	Data
	Histórico
	Valor (R$) 

	24/1/2014
	Cheque
	5.921,00 (valor imputado ao responsável Manoel Adail Amaral Pinheiro) 

	10/2/2014
	Cheque
	4.520,00

	13/2/2014
	Cheque
	5.625,00

	25/3/2014
	Cheque
	4.830,00

	23/5/2014
	Cheque
	6.823,60

	27/5/2014
	Cheque
	1.650,00

	28/5/2014
	Cheque
	1.530,66

	29/5/2014
	Cheque
	3.900,00

	13/6/2014
	Cheque
	9.400,00

	13/6/2014
	Cheque
	7.524,00

	24/6/2014
	Cheque
	5.320,00

	7/7/2014
	Cheque
	7.500,00

	8/7/2014
	Cheque
	2.000,00

	9/7/2014
	Cheque
	2.000,00

	9/7/2014
	Cheque
	2.000,00

	10/7/2014
	Cheque
	5.624,00

	11/7/2014
	Cheque
	4.845,00

	2/9/2014
	Cheque
	480,00

	2/9/2014
	Cheque
	6.928,00

	2/9/2014
	Cheque
	6.928,00

	2/9/2014
	Cheque
	4.514,00

	3/9/2014
	Cheque
	1.449,00

	3/9/2014
	Cheque
	1.469,61

	3/9/2014
	Cheque
	636,00

	4/9/2014
	Cheque
	1.850,00

	18/9/2014
	Cheque
	316,00

	22/9/2014
	Cheque
	3.306,50

	23/9/2014
	Cheque
	316,00

	24/9/2014
	Cheque
	5.600,00

	26/9/2014
	Cheque
	3.600,00

	8/10/2014
	Cheque
	4.432,50

	8/10/2014
	Cheque
	6.905,00

	8/10/2014
	Cheque
	6.554,85

	8/10/2014
	Cheque
	3.761,25

	8/10/2014
	Cheque
	1.316,00

	8/10/2014
	Cheque
	1.753,05

	8/10/2014
	Cheque
	3.336,80

	13/10/2014
	Cheque
	322,00

	24/10/2014
	Cheque
	90,00

	31/10/2014
	Cheque
	17.794,00

	3/11/2014
	Cheque
	400,00

	13/11/2014
	Cheque
	2.186,00

	14/11/2014
	Cheque
	4.594,70

	14/11/2014
	Cheque
	2.133,30

	17/11/2014
	Cheque
	4.540,10

	17/11/2014
	Cheque
	22.689,10

	24/11/2014
	Cheque
	250,00

	24/11/2014
	Cheque
	1.820,00

	2/12/2014
	Cheque
	220,00

	5/12/2014
	Cheque
	28.060,00

	19/12/2014
	Cheque
	33.268,50

	Total
		264.888,12

	C/C 26911-5

	Data
	Histórico
	Valor (R$) 

	1/10/2014
	Cheque
	36.828,00

	7/11/2014
	Cheque
	4.471,28

	24/11/2014
	Cheque
	400,00

	24/11/2014
	Cheque
	1.200,00

	26/11/2014
	Cheque
	2.750,00

	19/12/2014
	Cheque
	9.000,00

	19/12/2014
	Cheque
	26.129,00

	Total
		80.778,28

	C/C 26827-5

	Data
	Histórico
	Valor (R$) 

	24/4/2014
	Cheque
	2.000,00

	23/5/2014
	Cheque
	1.460,00

	27/5/2014
	Cheque
	2.470,00

	11/6/2014
	Cheque
	5.885,00

	17/8/2014
	Cheque
	1.460,00

	8/10/2014
	Cheque
	342,00

	10/10/2014
	Cheque
	280,00

	15/10/2014
	Cheque
	285,00

	26/11/2014
	Cheque
	800,00

	28/11/2014
	Cheque
	740,00

	Total
		15.722,00

	C/C 26830-5

	Data
	Histórico
	Valor (R$) 

	28/4/2014
	Transferência online
	2.667,00

	1/10/2014
	Cheque
	6.696,00

	22/12/2014
	Cheque
	20.000,00

	Total
		29.363,00

	C/C 26910-7

	Data
	Histórico
	Valor (R$) 

	10/7/2014
	Cheque
	1.250,00

	12/12/2014
	Cheque
	14.738,00

	Total
		15.988,00

	TOTAL
		406.739,40

Cabível lembrar que a irregularidade "pagamento indevido de tarifas bancárias", que no caso em tela totalizaria um débito no valor de R$ 40,00, não foi objeto de citação, uma vez que há jurisprudência do Tribunal no sentido de que não cabe imputação de débito a convenente em razão de despesas bancárias decorrentes da simples utilização de serviços bancários necessários e inevitáveis para a manutenção da contas corrente específica (v. Acórdão 4661/2017-TCU-Primeira Câmara, rel. Ministro Benjamin Zymler, 2508/2018, rel. Ministro Aroldo Cedraz) .
Assim sendo, considerando que a quantia apurada nesta ocasião foi menor do que a apontada na citação realizada, considerando que não houve alteração dos fatos e das condutas atribuídas aos responsáveis, entende-se ser desnecessário o refazimento da citação, estando o presente processo apto a ser submetido à decisão de mérito.
Prescrição da Pretensão Punitiva
	Vale ressaltar que a pretensão punitiva do TCU, conforme Acórdão 1441/2016-TCU-Plenário, Relator Min. Benjamin Zymler, que uniformizou a jurisprudência acerca dessa questão, subordina-se ao prazo geral de prescrição indicado no art. 205 do Código Civil, que é de dez anos, contado da data de ocorrência da irregularidade sancionada, nos termos do art. 189 do Código Civil, sendo este prazo interrompido pelo ato que ordenar a citação, a audiência ou a oitiva dos responsáveis.
No caso em exame, não ocorreu a prescrição, uma vez que a irregularidade sancionada ocorreu em 16/12/2014, e o ato de ordenação da citação ocorreu em 30/4/2019.
CONCLUSÃO
Em face da análise promovida na seção "Exame Técnico", verifica-se que ocorreram inconsistências na apuração do débito a ser imputado ao Sr. Igson Monteiro da Silva, o qual deverá ser objeto de retificação quando da decisão de mérito.
Considerando que não houve alteração dos fatos e das condutas atribuídas aos responsáveis, entende-se desnecessário o refazimento da citação, estando o presente processo apto a ser submetido à decisão de mérito.
Conforme análise promovida na seção "Exame Técnico" da instrução anterior (peça 88) , verifica-se que o responsável Manoel Adail Amaral Pinheiro não logrou comprovar a boa e regular aplicação dos recursos, instado a se manifestar, optou pelo silêncio, configurando a revelia, nos termos do § 3º, do art. 12, da Lei 8.443/1992. Além disso, propõe-se rejeitar as alegações de defesa de Igson Monteiro da Silva, uma vez que não foram suficientes para sanar as irregularidades a ele atribuídas e nem afastar o débito apurado. Ademais, inexistem nos autos elementos que demonstrem a boa-fé dos responsáveis ou a ocorrência de outras excludentes de culpabilidade.
Vale ressaltar que a jurisprudência pacífica nesta Corte é no sentido da imprescritibilidade das ações de ressarcimento ao erário (Súmula TCU 282) . Dessa forma, identificado dano ao erário, devese instaurar e julgar o processo de tomada de contas especial para responsabilizar seus agentes causadores, respeitando o direito ao contraditório e à ampla defesa, independentemente de quando ocorreram os atos impugnados.
Verifica-se também que não houve a prescrição da pretensão punitiva, conforme análise já realizada.
Tendo em vista que não constam dos autos elementos que permitam reconhecer a boa-fé dos responsáveis, sugere-se que as suas contas sejam julgadas irregulares, nos termos do art. 202, § 6º, do Regimento Interno do TCU, com a imputação do débito atualizado monetariamente e acrescido de juros de mora, nos termos do art. 202, § 1º do Regimento Interno do TCU, descontado o valor eventualmente recolhido, com a aplicação da multa prevista no art. 57 da Lei 8.443/1992.
Por fim, como não houve elementos que pudessem modificar o entendimento acerca das irregularidades em apuração, mantém-se a matriz de responsabilização presente na peça 54.
PROPOSTA DE ENCAMINHAMENTO
Diante do exposto, submetemos os autos à consideração superior, propondo ao Tribunal:
considerar revel o responsável Manoel Adail Amaral Pinheiro (CPF: XXX.996.732-XX) , para todos os efeitos, dando-se prosseguimento ao processo, com fulcro no art. 12, § 3º, da Lei 8.443/1992; 
rejeitar as alegações de defesa apresentadas pelo responsável Igson Monteiro da Silva (CPF: XXX.389.242-XX) ; 
julgar irregulares, nos termos dos arts. 1º, inciso I, 16, inciso III, alínea c, da Lei 8.443/1992, c/c os arts. 19 e 23, inciso III, da mesma Lei, as contas dos responsáveis Manoel Adail Amaral Pinheiro (CPF: XXX.996.732-XX) e Igson Monteiro da Silva (CPF: XXX.389.242-XX) , condenando-os ao pagamento das importâncias a seguir especificadas, atualizadas monetariamente e acrescidas dos juros de mora, calculadas a partir das datas discriminadas até a data da efetiva quitação do débito, fixando-lhes o prazo de quinze dias, para que comprovem, perante o Tribunal, o recolhimento das referidas quantias aos cofres do Fundo Nacional de Assistência Social, nos termos do art. 23, inciso III, alínea "a", da citada lei, c/c o art. 214, inciso III, alínea "a", do Regimento Interno do TCU.  
		Débito relacionado ao responsável Manoel Adail Amaral Pinheiro (CPF: XXX.996.732-XX) :
	Data de ocorrência
	Valor histórico (R$) 

	24/1/2014
	5.921,00

Valor atualizado do débito (com juros) em 4/3/2021: R$ 9.522,98.
		Débitos relacionados ao responsável Igson Monteiro da Silva (CPF: XXX.389.242-XX) :
	Data de ocorrência
	Valor histórico (R$) 

	10/2/2014
	4.520,00

	13/2/2014
	5.625,00

	25/3/2014
	4.830,00

	23/5/2014
	6.823,60

	27/5/2014
	1.650,00

	28/5/2014
	1.530,66

	29/5/2014
	3.900,00

	13/6/2014
	9.400,00

	13/6/2014
	7.524,00

	24/6/2014
	5.320,00

	7/7/2014
	7.500,00

	8/7/2014
	2.000,00

	9/7/2014
	2.000,00

	9/7/2014
	2.000,00

	10/7/2014
	5.624,00

	11/7/2014
	4.845,00

	2/9/2014
	480,00

	2/9/2014
	6.928,00

	2/9/2014
	6.928,00

	2/9/2014
	4.514,00

	3/9/2014
	1.449,00

	3/9/2014
	1.469,61

	3/9/2014
	636,00

	4/9/2014
	1.850,00

	18/9/2014
	316,00

	22/9/2014
	3.306,50

	23/9/2014
	316,00

	24/9/2014
	5.600,00

	26/9/2014
	3.600,00

	8/10/2014
	4.432,50

	8/10/2014
	6.905,00

	8/10/2014
	6.554,85

	8/10/2014
	3.761,25

	8/10/2014
	1.316,00

	8/10/2014
	1.753,05

	8/10/2014
	3.336,80

	13/10/2014
	322,00

	24/10/2014
	90,00

	31/10/2014
	17.794,00

	3/11/2014
	400,00

	13/11/2014
	2.186,00

	14/11/2014
	4.594,70

	14/11/2014
	2.133,30

	17/11/2014
	4.540,10

	17/11/2014
	22.689,10

	24/11/2014
	250,00

	24/11/2014
	1.820,00

	2/12/2014
	220,00

	5/12/2014
	28.060,00

	19/12/2014
	33.268,50

	1/10/2014
	36.828,00

	7/11/2014
	4.471,28

	24/11/2014
	400,00

	24/11/2014
	1.200,00

	26/11/2014
	2.750,00

	19/12/2014
	9.000,00

	19/12/2014
	26.129,00

	24/4/2014
	2.000,00

	23/5/2014
	1.460,00

	27/5/2014
	2.470,00

	11/6/2014
	5.885,00

	17/8/2014
	1.460,00

	8/10/2014
	342,00

	10/10/2014
	280,00

	15/10/2014
	285,00

	26/11/2014
	800,00

	28/11/2014
	740,00

	28/4/2014
	2.667,00

	1/10/2014
	6.696,00

	22/12/2014
	20.000,00

	10/7/2014
	1.250,00

	12/12/2014
	14.738,00

Valor atualizado do débito (com juros) em 4/3/2021: R$ 614.914,51.
aplicar individualmente aos responsáveis Manoel Adail Amaral Pinheiro (CPF: XXX.996.732-XX) e Igson Monteiro da Silva (CPF: XXX.389.242-XX) , a multa prevista no art. 57 da Lei 8.443/1992 c/c o art. 267 do Regimento Interno do TCU, fixando-lhes o prazo de quinze dias, a contar da notificação, para que comprovem, perante o Tribunal (art. 214, III, alínea "a", do Regimento Interno do TCU) , o recolhimento da dívida aos cofres do Tesouro Nacional, atualizada monetariamente desde a data do acórdão que vier a ser proferido por este Tribunal até a data do efetivo recolhimento, se paga após o vencimento, na forma da legislação em vigor;
autorizar, desde logo, a cobrança judicial das dívidas, caso não atendidas as notificações, na forma do disposto no art. 28, inciso II, da Lei 8.443/1992;
autorizar também, desde logo, se requerido, com fundamento no art. 26, da Lei 8.443, de 1992, c/c o art. 217, §§ 1º e 2º do Regimento Interno do TCU, o parcelamento da (s) dívida (s) em até 36 parcelas, incidindo, sobre cada parcela, corrigida monetariamente, os correspondentes acréscimos legais, fixando-lhe o prazo de quinze dias, a contar do recebimento da notificação, para comprovar, perante o Tribunal, o recolhimento da primeira parcela, e de trinta dias, a contar da parcela anterior, para comprovar os recolhimentos das demais parcelas, devendo incidir, sobre cada valor mensal, atualizado monetariamente, os juros de mora devidos, no caso do débito, na forma prevista na legislação em vigor, alertando os responsáveis de que a falta de comprovação do recolhimento de qualquer parcela importará o vencimento antecipado do saldo devedor, nos termos do § 2º do art. 217 do Regimento Interno deste Tribunal; 
enviar cópia do Acórdão a ser prolatado à Procuradoria da República no Estado do Amazonas, nos termos do § 3º do art. 16 da Lei 8.443/1992, c/c o § 7º do art. 209 do Regimento Interno do TCU, para adoção das medidas cabíveis; e
enviar cópia do Acórdão que vier a ser proferido ao Secretaria Especial do Desenvolvimento Social e aos responsáveis, para ciência;
informar à Procuradoria da República no Estado do Amazonas, ao Secretaria Especial do Desenvolvimento Social e aos responsáveis que a presente deliberação, acompanhada do Relatório e do Voto que a fundamenta, está disponível para a consulta no endereço www.tcu.gov.br/acordaos, além de esclarecer que, caso requerido, o TCU poderá fornecer sem custos as correspondentes cópias, de forma impressa; e
informar à Procuradoria da República no Estado do Amazonas que, nos termos do parágrafo único do art. 62 da Resolução TCU 259/2014, os procuradores e membros do Ministério Público credenciados nesta Corte podem acessar os presentes autos de forma eletrônica e automática, ressalvados apenas os casos de eventuais peças classificadas como sigilosas, as quais requerem solicitação formal.
Em seu parecer (peça 92) , o representante do MPTCU manifestou-se de acordo com a proposta oferecida pela unidade técnica.
É o relatório.

não há

Procurador Sergio Ricardo Costa Caribé.

TOMADA DE CONTAS ESPECIAL. RECURSOS TRANSFERIDOS FUNDO A FUNDO AO MUNICÍPIO DE COARI/AM. AUSÊNCIA DE DOCUMENTOS NECESSÁRIOS À COMPROVAÇÃO DA BOA E REGULAR APLICAÇÃO. REJEIÇÃO DE ALEGAÇOES DE DEFESA. REVELIA. CONTAS IRREGULARES. DÉBITO E MULTA.

TOMADA DE CONTAS ESPECIAL (TCE)

Secretaria de Controle Externo de Tomada de Contas Especial (SecexTCE).

Cuidam os autos de tomada de contas especial instaurada pela Secretaria Especial do Desenvolvimento Social em desfavor de Manoel Adail Amaral Pinheiro e Igson Monteiro da Silva, em razão da não comprovação da boa e regular aplicação dos recursos repassados pelo então Ministério do Desenvolvimento Social e Combate à Fome ao município de Coari/AM, na modalidade fundo a fundo, à conta dos Programas de Proteção Social Básica (PSB) e Proteção Social Especial (PSE) , no exercício de 2014.
Após auditar os recursos repassados, em 2014, ao município de Coari/AM, a Secretaria Nacional de Assistência Social, conforme consignado na Nota Técnica 1045/2016 - CPCRFF/CGPC/DEFNAS (peça 11) , concluiu pela ausência de documentos comprobatórios da aplicação de tais recursos públicos, em razão do não encaminhamento de toda documentação de prestação de contas, tais como: notas de empenho, notas fiscais, cópias de cheques, extratos bancários e relação de pagamentos.
Os responsáveis arrolados na fase interna de apuração foram devidamente comunicados e, diante da ausência de justificativas suficientes para elidir a irregularidade e da não devolução dos recursos, instaurou-se a presente tomada de contas especial.
No seu relatório (peça 48) , o tomador de contas concluiu que o prejuízo importaria no valor original de R$ 406.779,40, imputando-se a responsabilidade a Manoel Adail Amaral Pinheiro, Prefeito Municipal de Coari/AM, no período de 1/1/2014 a 7/2/2014, e Igson Monteiro da Silva, Prefeito Municipal de Coari/AM, no período de 8/2/2014 a 15/4/2015, ambos na condição de gestor dos recursos.
A Controladoria-Geral da União emitiu relatório de auditoria, em concordância com o relatório do tomador de contas. Por meio de certificado de auditoria e de parecer do dirigente do órgão de controle interno, concluiu-se pela irregularidade das presentes contas.
No âmbito deste Tribunal, em primeira instrução, a unidade técnica, após analisar os elementos carreados aos autos, propôs a citação dos responsáveis, a qual foi determinada, mediante uso de delegação de competência, em 30/4/2019.
Após a regular citação dos responsáveis, o Sr. Igson Monteiro da Silva apresentou alegações de defesa, enquanto o Sr. Manoel Adail Amaral Pinheiro optou por permanecer silente, razão pela qual a SecexTCE sugere considerá-lo revel.
Em segunda instrução (peça 83) , a SecexTCE analisou as alegações apresentadas pelo Sr. Igson Monteiro da Silva, as quais entendeu a unidade técnica serem insuficientes para afastar as irregularidades identificadas, pois, ao delegar a seus subordinados a competência para execução de despesas custeadas com recursos públicos federais, ele não se eximiu de responsabilidade, conforme já decidido por este Tribunal em situações semelhantes (Acórdão 7304/2013-TCU-Primeira Câmara, rel. Ministro Augusto Sherman, 2658/2007 - Primeira Câmara, rel. Ministro Raimundo Carreiro, 1346/2013 - Plenário, rel. Ministro Marcos Bemquerer) . 
Considerando que as irregularidades ocorreram em 16/12/2014 e que o ato que determinou a citação dos responsáveis ocorreu em 30/4/2019, restou afastada a prescrição da pretensão punitiva desta Corte, sendo sugerida, pela unidade técnica, a aplicação de multa aos responsáveis, além da imputação do débito apurado e do julgamento pela irregularidade das contas dos responsáveis.
No parecer exarado à peça 92, o Ministério Público junto ao TCU aquiesceu à proposta de encaminhamento oferecida pela unidade instrutiva, tendo registrado ainda as correções nos valores dos débitos imputados ao prefeito sucessor, que foram procedidas pela Secex-TCE em atendimento à manifestação anterior do órgão ministerial (peça 86) .
Feito esse breve resumo, passo a decidir.
Anoto, desde já, que adoto como razões de decidir as análises empreendidas pela SecexTCE, registradas integralmente no relatório precedente.
A ausência de documentos comprobatórios da aplicação de recursos federais repassados ao Município de Coari/AM, na modalidade fundo a fundo, inviabilizou a comprovação da boa e regular aplicação de tais recursos.
Os Srs. Manoel Adail Amaral Pinheiro e Igson Monteiro da Silva foram citados, mas apenas o segundo apresentou suas alegações de defesa, enquanto o primeiro optou por não as apresentar, devendo ser considerado revel.
Em sua defesa, o Sr. Igson Monteiro da Silva alegou haver delegado a seus subordinados a competência para a gestão dos recursos federais repassados ao Município de Coari/AM durante sua gestão, o que não merece prosperar, uma vez que a jurisprudência deste Tribunal é pacífica no sentido de que a transferência da competência para outros servidores não isenta o delegante das irregularidades eventualmente ocorridas, pois a delegação de competência não o exime do acompanhamento dos atos praticados pelos delegatários. Ante o exposto, entendo que as alegações de defesa deste responsável devam ser rejeitadas.
Importa destacar que não vieram aos autos quaisquer elementos comprobatórios da correta aplicação dos recursos federais em questão transferidos ao município.
Ciente de que, conforme jurisprudência desta Corte, a revelia não impede o prosseguimento deste processo de contas e de que no âmbito do Tribunal de Contas da União prepondera a busca pela verdade material, compulsei os presentes autos, sem êxito, em busca de informações ou de documentos capazes de afastar as irregularidades identificadas ou o correspondente débito. Também não foi possível identificar nenhuma informação ou documento apto a comprovar a boa-fé dos responsáveis.
Portanto, concluo que as contas dos Srs. Manoel Adail Amaral Pinheiro e Igson Monteiro da Silva devem ser julgadas irregulares, imputando-se lhes os débitos no valor de R$ 5.921,00 e de R$ 400.763,80, respectivamente, com aplicação individual da multa do art. 57 da Lei 8.443/1990.
	Ante o exposto, manifesto-me para que o Tribunal aprove o Acórdão que ora submeto à deliberação deste Colegiado.
TCU, Sala das Sessões, em 18 de maio de 2021.
Ministro VITAL DO RÊGO 
Relator